臺灣高等法院臺南分院刑事裁定　　　　　　　九十一年度聲再字第一○四號　　Ｇ
　　　再審聲請人
　　　即受判決人　甲　○　○
右列聲請人因偽造有價證券案件，對於本院九十年度上更（一）字第五五三號中華民
國九十一年一月二日確定判決（臺灣臺南地方法院八十七年度訴緝字第九三號、臺灣
臺南地方法院檢察署八十四年度偵字第一二五五二號）聲請再審，本院裁定如左：
      主      文
再審之聲請駁回。
      理      由
一、聲請意旨略以：（一）聲請人甲○○自民國八十四年二、三月起，即陸續向告訴
    人高揚鋼鐵工業股份有限公司購買錏管及Ｃ型鋼等建材，先後買賣價金為新台幣
    （下同）一百五十三萬一千二百五十五元，該建材係用於向立建建設有限公司轉
    承包國立屏東技術學院之動物園欄杆等工程，且聲請人以其妻周林秀盆名義使用
    支票，故聲請人持周林秀盆支票支付上開貨款，惟上開工程施工錯誤，延期二期
    ，被處違約金，致全部工程款八百餘萬元，實際僅領得二百五十萬元，已發放工
    資殆盡，且聲請人先後以客票等清償告訴人貸款五十二萬七千八百九十五元。此
    有立建營造有限公司負責人吳美麗及該公司股東鍾昭明之證言可證，此證明聲請
    人確係有承包前開工程，向告訴人購貨用於該工程，惟因施工不良遭解約，無法
    取得全數工程款。（二）聲請人購貨既有從事前開工程之施工，且已付部分貸款
    ，難認聲請人有詐欺意圖。且聲請人確有付款十五萬五千二百五十元給告訴人，
    此有臺灣省合作金庫佳里支庫函覆臺南二信北區分社支票號碼ＢＥ五六三七五三
    一號函文可證，另告訴人指訴聲請人於八十四年四、五月向告訴人購貨之款項為
    一百三十七萬六千零五元，然告訴人所提出之四、五月份之估價單僅一百零三萬
    餘元，所提之借條則載聲請人自八十四年九月間向告訴人購貨共一百八十六萬元
    ，告訴人指訴聲請人向其購貨款項總額前後不一。（三）聲請人既自八十四年二
    、三月起，即陸續向告訴人買建材，先後買賣價金為一百五十三萬一千二百五十
    五元，且已付部分款項，告訴人之代表人黃銀樹恐難認聲請人有詐欺之意圖。（
    四）如告訴人之代表人難認聲請人即使有詐欺之意圖，聲請人並無財產可供強制
    執行之條件，故縱使告訴人取得民事執行名義，也無法滿足對聲請人之債權。（
    五）聲請人自知，聲請人並無財產可供強制執行，且聲請人所購之貨確實用於上
    開工程之施工，因施工不良遭解約，無法取得全數工程款，才會導致無法付清貸
    款給告訴人，又再審聲請人已付部分貸款，且自始無詐欺意圖，縱使告訴人以告
    訴詐欺相逼，亦無庸擔心。是聲請人實無理由，主動為使告訴人同意接受，而犯
    下偽造有價證券罪。（六）告訴人之代表人謊稱聲請人於八十四年四、五月間向
    告訴人購貨一百三十七萬六千五百元，實聲請人係自八十四年二、三月間起，陸
    續向告訴人買建材，其價金為一百五十三萬一千二百五十五元。另告訴人之代表
    人謊稱聲請人分文未付，使檢察官誤信聲請人與告訴人純屬第一次交易且一次即
    購買一百多萬元的貨，此有偵訊筆錄之內容可證。（七）臺灣臺南地方法院檢察
    署八十四年度偵字第一二五五二號不起訴處分書及臺灣高等法院臺南分院檢察署
    八十五年度議字第三○四號處分書，均係審判時已存在未經注意之證據，上述證
    據認定聲請人係自八十四年二、三月起，及陸續向告訴人購買建材，且已付部分
    款項。（八）本案之事實始末與因果，係當時已存在，原判決如詳為勾稽，即能
    證明若非告訴人以強暴或脅迫等非法手段使聲請人意思不自由或心生畏懼，聲請
    人並無理由，亦沒有必要主動為使告訴人同意接受，而犯下偽造有價證券之罪。
    （九）原判決並未從加害人及被害人之動機來檢驗所依據之證據是否與動機不符
    ？是否與常理有悖？然後詳為勾稽全案證據調查所得。（十）由告訴人之代表人
    要求聲請人擔任共同發票人之過程與要求周樹禮擔任共同發票人之過程相比較，
    足見告訴人根本不在乎周樹禮之票據簽名是否真正，只希望聲請人犯下偽造有價
    證券之罪。因發現確實之新證據，爰依刑事訴訟法第四百二十條第一項第六款之
    規定，聲請再審云云。
二、按所謂確實之新證據，固非以絕對不須經過調查程序為條件，但必需可為確實足
    以動搖原確定判決而為受判決人有利之判決者為限，倘受判決人因對有利之主張
    為原審所不採，事後提出證明，以圖證實在原審前所為有利之主張為真實，據以
    聲請再審，該項證據既非判決後所發見，顯難憑以聲請再審。
三、經查，本件原確定判決依據告訴人高揚鋼鐵工業股份有限公司代表人黃銀樹之指
    訴，被告自白及本票影本八張等情，本於推理作用綜合判斷，認定聲請人即受判
    決人周敘文之犯行，以聲請人犯偽造有價證券罪，判處被告有期徒刑三年二月，
    業已詳述所憑之證據及其認定之理由。而聲請人否認犯罪及所為辯解，均為卸責
    之詞，俱不足採，亦經予以指駁。次查，聲請人是否因他項工程施工錯誤而無法
    取得全部之工程款，致無法清償告訴人之貨款？聲請人有無給付告訴人一部貨款
    ？聲請人與告訴人間之購貨款總額究為多少？兩者之購貨時期究係何時？以及聲
    請人是否有詐欺之意圖？均與本案之偽造有價證券罪刑之犯罪構成要件無關，並
    不足以動搖原確定判決之結果。末查，聲請人認其無偽造有價證券之動機，然並
    未提出確實足以動搖原確定判決而為受判決人有利之判決之新證據以資證明。是
    從形式上觀察，原判決為聲請人有罪之判決確定後，並審聲請人所謂之發現確實
    之新證據，足認受有罪判決之人應受無罪、免訴、免刑或輕於原判決所認罪名之
    判決之情形存在。聲請人所舉聲請再審之理由，顯然不足動搖原確定判決而為受
    判決人有利之判決結果。揆諸前開說明，本件聲請再審之理由核與刑事訴訟法第
    四百二十條第一項第六款所定情形不符，其聲請再審自無理由，應予駁回。
據上論斷，爰依刑事訴訟法第四百三十四條第一項，裁定如主文。
中    華    民    國      九十一      年      五      月      二十二    日
                                  臺灣高等法院臺南分院刑事第二庭
                                      審判長法官  游    明    仁
                                            法官  林    永    茂
                                            法官  陳    清    溪
右正本證明與原本無異。
如不服本裁定應於送達後五日內向本院提出抗告狀。
                                      法院書記官  趙    玲    瓏
中    華    民    國      九十一      年      五      月      二十二    日
